【裁判字號】    99,交訴,14
【裁判日期】    990604
【裁判案由】    過失致死等
【裁判全文】
臺灣宜蘭地方法院刑事判決              99年度交訴字第14號
公  訴  人  臺灣宜蘭地方法院檢察署檢察官
被      告  乙○○
上列被告因過失致死等案件，經檢察官提起公訴（99年度偵字第
535號），嗣於本院準備程序進行中，被告先就被訴事實為有罪
之陳述，經裁定進行簡式審判程序，本院判決如下：
    主  文
乙○○犯業務過失致人於死罪，處有期徒刑捌月。緩刑貳年。
    事  實
一、乙○○係職業曳引車司機，以駕駛曳引車載送貨物為業，為
    從事駕駛業務之人。乙○○於民國98年12月11日下午5、6時
    許，駕駛車牌號065-HJ號營業貨運曳引車載送原木貨物抵達
    宜蘭縣五結鄉，當其欲將065-HJ號營業貨運曳引車停放於宜
    蘭縣五結鄉○○路○段與仁二路交岔口附近之五結路三段路
    旁時，本應注意在顯有妨礙其他人、車通行處所，不得停車
    ，且遇有下雨或在夜間照明不清之道路，並應顯示停車燈光
    或反光標識，而依當時天候雨、柏油路面、路面無缺陷、路
    面無障礙物等情事，並無不能注意情事，詎其竟疏未注意遵
    守前開規定，貿然佔用慢車道而將065-HJ號營業貨運曳引車
    停放於五結路三段路旁（車頭朝西），妨礙其他車輛通行，
    且隨即離開現場，復於入夜下雨、照明不清、視線不佳之情
    形下，又未顯示停車燈光或反光標識，適游茂男於同日晚間
    7時20分許，騎駛車號099－CFF號重型機車搭載其妻游甲○
    ○，沿五結路三段慢車道由東往西（即五結往羅東）方向行
    駛，於行經上開地點時，亦疏未注意車前狀況，以致未能及
    早發現前方佔用慢車道停放之065-HJ號營業貨運曳引車，而
    閃避不及自後撞擊065-HJ號營業貨運曳引車之後側車身，導
    致游茂男、游甲○○人車倒地，游茂男因而受有頭胸挫傷、
    顱內出血、氣血胸等傷害，經送醫急救後，仍於當日晚間8
    時18分許，因上開傷勢不治死亡。而游甲○○則因此而受有
    臉部撕裂傷及挫傷併右側顴骨、上額骨及眼底骨折、右膝及
    小腿巨大裂傷併髕骨骨折等傷害（乙○○所涉業務過失傷害
    犯行已據游甲○○撤回告訴，爰不另為不受理判決之諭知，
    詳後述理由欄六）。嗣警方接獲路人報案而到場處理，依據
    現場車號等跡證查得駕駛人係乙○○，而通知乙○○返回現
    場後，乙○○始返回車禍現場，並向員警自白坦承065-HJ號
    營業貨運曳引車係其所停放。
二、案經死者游茂男之子丙○○、之妻游甲○○告訴及宜蘭縣政
    府警察局羅東分局報請臺灣宜蘭地方法院檢察署檢察官相驗
    後偵查起訴，嗣於本院準備程序進行中，被告先就被訴事實
    為有罪之陳述，經裁定進行簡式審判程序。
    理  由
一、上揭犯罪事實，業據被告乙○○於警詢、檢察官偵訊時及本
    院審理時坦承不諱，核與證人即被害人游茂男之子丙○○指
    訴「游茂男因車禍受傷不治死亡」之情節、證人即被害人游
    茂男之妻游甲○○證述「事故發生當時，伊搭乘丈夫游茂男
    所騎機車沿五結路三段慢車道往羅東方向（即往西）行駛，
    於行經事故地點時，因視線不佳，且該曳引車未擺設警告設
    施或燈光，以致游茂男未發現該違規停放之車輛，而自後方
    撞擊該曳引車，導致游茂男傷重死亡，伊本身受傷。」之情
    節，均相符合，復有道路交通事故現場圖、道路交通事故調
    查報告表、宜蘭縣政府警察局道路交通事故肇事人自首情形
    紀錄表、065-HJ號營業貨運曳引車行車執照各一件及羅東聖
    母醫院診斷證明書二件、事故現場照片五十五張在卷可稽。
    而被害人游茂男確因本件車禍導致受有頭胸挫傷、顱內出血
    、氣血胸等傷勢，雖經送醫急救，然於98年12月11日晚間8
    時18分許，因上開傷勢不治死亡等情，亦有羅東聖母醫院一
    般診斷書申請單一件可佐，並經臺灣宜蘭地方法院檢察署檢
    察官會同檢驗員相驗屬實，製有相驗筆錄、相驗屍體證明書
    、檢驗報告書各一件及相驗相片十九張附卷足憑。
二、按汽車停車時，於顯有妨礙其他人、車通行處所，不得停車
    ，且遇有下雨或在夜間照明不清之道路，並應顯示停車燈光
    或反光標識，道路交通安全規則第112條第1項第9款、第13
    款定有明文，被告乙○○為已考領駕駛執照之職業駕駛人，
    對此實難諉稱不知，其將065-HJ號營業貨運曳引車停放於五
    結路三段路旁時，本應注意遵守上開規定，且依卷附前揭道
    路交通事故調查報告表所載，於事故當時之天候雨、柏油路
    面、路面無缺陷、路面無障礙物等情形，並無不能注意之情
    事，詎其於停車時，竟疏未注意遵守前開規定，貿然佔用慢
    車道停車，妨礙其他車輛通行，且於入夜下雨、照明不清、
    視線不佳之情形下，復未顯示停車燈光或反光標識，以致游
    茂男煞避不及而撞擊065-HJ號營業貨運曳引車之後側車身，
    肇致本件車禍發生，其駕駛行為顯有過失。且本件車禍經檢
    察官送請臺灣省基宜區車輛行車事故鑑定委員會鑑定肇事責
    任，其鑑定結果亦認為「乙○○駕駛營業半聯結車（即營業
    貨運曳引車）夜間於慢車道上停車，形成路障，妨礙其他人
    、車通行，為肇事次因。」，此有該鑑定委員會基宜區9805
    32號鑑定意見書附卷可參。至於前述鑑定意見雖另載稱「游
    茂男夜間駕駛重機車，疏未注意車前狀況，為肇事主因。」
    等語，惟縱認被害人游茂男就本件車禍之發生亦有未注意車
    前狀況之疏失，然仍無從因此而解免被告所應負之前揭過失
    責任，附此敘明。
三、被害人游茂男確實因本件車禍受傷而不治死亡，且被告乙○
    ○就本件車禍之發生確實有過失等事實，均已認定在前，是
    被告之過失行為與被害人之死亡間，顯具有相當因果關係。
四、綜上所述，足徵被告乙○○首揭自白確與事實相符，本件事
    證已臻明確，被告之犯行堪予認定，應依法論科。
五、被告乙○○係職業曳引車司機，以駕駛營業貨運曳引車載送
    貨物為業，為從事駕駛業務之人，其駕駛車號065-HJ號營業
    貨運曳引車載運原木時肇事，導致被害人游茂男死亡，核被
    告乙○○之所為，係犯刑法第276條第2項之業務過失致人於
    死罪。茲審酌被告之品行、智識程度、就本件車禍發生之疏
    失程度及所生危害、犯罪後已坦承犯行，並與被害人家屬達
    成民事調解（參見卷附之宜蘭縣五結鄉調解委員會調解書）
    等一切情狀，量處如主文所示之刑，以示懲儆。又被告前未
    曾因故意犯罪受有期徒刑以上刑之宣告，此有臺灣高等法院
    被告前案紀錄表一件在卷可稽，其因一時疏失致罹刑章，經
    此審理教訓後，當知警惕而無再犯之虞，故本院認所宣告之
    刑以暫不執行為適當，爰併宣告緩刑二年，以啟自新。
六、公訴意旨另以：被告乙○○前揭事實欄一所載貿然佔用慢車
    道停車，妨礙其他車輛通行，且於入夜下雨、照明不清、視
    線不佳之情形下，復未顯示停車燈光或反光標識之疏失行為
    ，除造成機車騎士游茂男受傷死亡外（所涉業務過失致死犯
    行，已有罪之判決，參前述之一至五），同時亦造成機車乘
    客游甲○○受有臉部撕裂傷及挫傷併右側顴骨、上額骨及眼
    底骨折、右膝及小腿巨大裂傷併髕骨骨折等傷害，因認被告
    乙○○另涉犯刑法第284條第2項前段業務過失傷害罪嫌。惟
    按告訴乃論之罪，告訴人於第一審辯論終結前得撤回其告訴
    ；告訴經撤回者，應諭知不受理之判決，刑事訴訟法第238
    條第1項、第303條第3款分別定有明文。查本件告訴人游甲
    ○○告訴被告乙○○業務過失傷害案件，起訴書認被告係觸
    犯刑法第284條第2項前段之罪，依同法第287條前段規定，
    須告訴乃論。茲據告訴人游甲○○具狀撤回告訴，此有刑事
    撤回告訴狀一紙在卷可按，依照首開說明，本件應就此部分
    為不受理之判決，惟因公訴人認為此部分若成立犯罪，與前
    揭經論罪科刑之業務過失致死罪間，有想像競合犯之裁判上
    一罪關係，爰不另為不受理判決之諭知。
據上論斷，應依刑事訴訟法第273條之1第1項、第299條第1項前
段，刑法第276條第2項、第74條第1項第1款，刑法施行法第1條
之1，判決如主文。
本案經檢察官劉憲英到庭執行職務。
中    華    民    國    99    年    6     月    4     日
                  刑事第二庭法  官  劉家祥
以上正本證明與原本無異。
如不服本判決應於收受本判決後10日內向本院提出上訴書狀，並
應敘述具體理由。若未敘述理由者，應於上訴期間屆滿後20日內
向本院補提理由書狀（均須按他造當事人之人數附繕本）。
                            書記官  葉書毓
中    華    民    國    99    年    6     月    4     日
附錄本案論罪科刑法條：
中華民國刑法第276條第2項
從事業務之人，因業務上之過失犯前項之罪者，處5年以下有期
徒刑或拘役，得併科3千元以下罰金。
中華民國刑法施行法第1條之1
中華民國九十四年一月七日刑法修正施行後，刑法分則編所定罰
金之貨幣單位為新臺幣。
九十四年一月七日刑法修正時，刑法分則編未修正之條文定有罰
金者，自九十四年一月七日刑法修正施行後，就其所定數額提高
為三十倍。但七十二年六月二十六日至九十四年一月七日新增或
修正之條文，就其所定數額提高為三倍。

司法院資訊處製作；財團法人民間司法改革基金會備份。
